最高法院刑事判決　　　　　　　　　　　　　　　　九十一年度台上字第四一五號
　　上訴人　台灣高等法院檢察署檢察官
　　被　告　甲○○
右上訴人因被告偽造文書案件，不服台灣高等法院中華民國八十八年十一月二日第二
審更審判決 (八十八年度上更(一)字第三○六號，起訴案號：台灣台北地方法院檢察署
八十四年度偵續一字第一九○號) ，提起上訴，本院判決如左：
    主  文
原判決撤銷，發回台灣高等法院。
    理  由
本件原判決以公訴意旨略以：被告甲○○於民國八十二年十二月（諒係十一月之誤）
二十二日從案外人周基順受讓盟座汽車股份有限公司（下稱盟座公司）之股份後，明
知盟座公司並未於八十二年十一月三十日召開股東會及董事會，竟基於概括之犯意，
於八十二年十二月初，先假冒郭瑞明、郭柳介玉名義擔任上開會議之主席、記錄，偽
造盟座公司之股東會及董事會決議錄，決議遷址及變更董事、監察人，再於同年十二
月三日冒用盟座公司名義，檢具偽造之前揭決議錄向台北市政府建設局申請公司遷址
及董事、監察人變更登記，足以生損害於郭瑞明及盟座公司，因認被告涉有刑法第二
百十六條、第二百十條之行使偽造私文書罪嫌等情。但經審理結果，認為不能證明被
告犯罪，因而維持第一審諭知被告無罪之判決，駁回檢察官在第二審之上訴，固非無
見。
惟查：(一)證據雖已調查而其內容尚未明瞭者，即與未經調查無異，如遽行判決，仍屬
應於審判期日調查之證據而未予調查。按盟座公司並未於八十二年十一月三十日召開
股東會及董事會，已據被告坦承在卷；核與盟座公司當時之代表人郭瑞明之指訴，及
證人郭瑞耿、李崇宇（均股東）、林昌源（職員）所供之情節相符。然盟座公司確於
八十二年十二月三日出具申請書，並檢附八十二年十一月三十日之股東會及董事會決
議錄，向台北市政府建設局申請公司遷址及董事、監察人變更登記，將公司從台北市
○○路○段四十七號遷至台北市○○○路二三六號二樓之一，及變更被告為董事、李
崇宇為監察人（按李崇宇為被告借用之名義，見偵字第三九○五號卷第八頁背面），
有上開文件之影本在卷可稽（見偵續字第三七四號卷第八十六至八十九頁）。被告亦
承認：為辦理前揭變更登記，有提出印章及相關資料（見偵續字第三七四號卷第十三
頁背面、第二十一頁）；台北市政府建設局之案卷內，且有被告之印文及被告提出之
身分證影本（見偵字第三九○五號卷第二十一頁背面、偵續字第三七四號卷第八十九
頁背面）；另被告為配合在八十二年十一月三十日之決議錄上，被列名為股東及選任
為董事，並於同日向稅捐稽徵機關申報受讓股權，亦有證券交易稅繳款書影本在卷可
憑（見原審上訴卷第二十五頁）。又盟座公司之總務部主任林昌源也證稱：公司之事
務，於八十二年十一月三十日以前，依郭瑞明之指示辦理；八十二年十一月三十日以
後，依被告之指示辦理。被告入股後，有詢問是那一家會計師事務所，為公司辦理登
記事項（見偵續一字第一九○號卷第三十二頁、第一審卷第八十七頁背面）。依上開
事證顯示，八十二年十一月三十日確未召開股東會及董事會，但被告竟依據股東會、
董事會決議錄之內容提出印章及相關文件，向台北市政府建設局辦理變更登記，則被
告究竟將印章及相關文件交給何人？被告有無命會計師事務所之人員製作上開文書持
以辦理變更登記？均與被告是否涉案有關。乃原審未予查明，逕以被告未保管公司之
大小章（即公司及負責人郭瑞明之印鑑章），即認決議錄及申請書均非被告所偽造，
尚嫌速斷。(二)依據被告、郭瑞明（盟座公司當時之負責人）、林昌源（盟座公司總務
部主任）所供，盟座公司之會計業務及登記事項均交由培基會計師事務所（或稱永昇
會計師事務所）之陳碧雲、陳翠芬（二人為前後手）辦理，公司之大小章（含股東即
記錄郭柳介玉之印章）亦委託該員保管。則本件究竟係何人委託陳碧雲或陳翠芬製作
決議錄及申請書，並持以辦理變更登記，此與本案之待證事實有重要關係，自應訊問
陳碧雲或陳翠芬，方能明瞭，而郭瑞明已在審判中陳報上開會計師事務所之相關地址
。乃原審並未向培基會計師事務所（或永昇會計師事務所）查詢陳碧雲、陳翠芬之住
居所資料，而僅以查無「陳碧雲會計師」之登錄資料（按陳碧雲未必為會計師，亦有
可能係職員），即未予調查，亦嫌疏漏。以上或為上訴意旨指摘所及，或為本院得依
職權調查之事項，應認原判決仍有撤銷發回更審之原因。
據上論結，應依刑事訴訟法第三百九十七條、第四百零一條，判決如主文。
中      華      民      國    九十一    年      一      月    二十四    日
                              最高法院刑事第十二庭
                                  審判長法官  呂  潮  澤
                                        法官  陳  世  雄
                                        法官  孫  增  同
                                        法官  林  開  任
                                        法官  黃  正  興
      右正本證明與原本無異
                                              書  記  官
中      華      民      國    九十一    年      一      月    二十九    日
